【裁判字號】    99,抗,346
【裁判日期】    991029
【裁判案由】    假處分
【裁判全文】
臺灣高等法院臺中分院民事裁定           99年度抗字第346號
抗  告  人  魏雅惠
上列抗告人因與相對人楊勝合等間假處分事件，對於中華民國99
年7月8日臺灣臺中地方法院99年度全字第 9號所為裁定提起抗告
，本院裁定如下：
    主  文
原裁定關於命抗告人供擔保金額部分廢棄。
上廢棄部分：(一)抗告人於以現金新台幣貳拾柒萬伍仟貳佰壹拾元
或財團法人法律扶助基金會台中分會出具同額之保證書為債務人
楊勝合供擔保後，債務人楊勝合對於附表一所示土地不得為讓與
、設定抵押、出租及其他一切處分行為。(二)抗告人於以現金新台
幣肆拾參萬參仟參佰參拾參元或財團法人法律扶助基金會台中分
會出具同額之保證書為債務人楊維巖供擔保後，債務人楊維巖對
於附表一土地上設定如附表二所示抵押權不得為讓與、行使或其
他一切處分行為。(三)抗告人於以現金新台幣玖萬貳仟肆佰參拾元
或財團法人法律扶助基金會台中分會出具同額之保證書為債務人
楊維巖供擔保後，債務人楊維巖對於附表三所示建物不得為讓與
、設定抵押、出租及其他一切處分行為。
抗告程序費用由相對人負擔。
    理   由
一、按本件抗告人即債權人魏雅惠（下稱抗告人）以其與債務人
    即相對人楊勝合（下稱楊勝合）原為夫妻，育有子女二名，
    抗告人曾於97年間向台灣台中地方法院（下稱台中地院）聲
    請裁判離婚，經台中地院97年度婚字第1022號判決准予離婚
    ，並酌定抗告人與相對人楊勝合之子女由抗告人監護，相對
    人楊勝合並應按月給付子女之扶養費，如有一期不履行視為
    全部到期，並於98年 2月16日判決確定。惟相對人楊勝合未
    遵期履行，視為全部到期，故相對人楊勝合應給付新台幣（
    下同）2,690,294元扶養費，詎相對人於98年2月18日將【附
    表三】所示建物以贈與為原因，辦理所有權移轉登記與其父
    即債務人即相對人楊維巖（下稱相對人楊維巖），並於同日
    設定【附表二】所示之抵押權登記，顯已嚴重損害抗告人之
    債權，抗告人已另案提起撤銷贈與行為等訴訟，業經台中地
    院99年度訴字第1052號審理中，抗告人恐相對人再將原法院
    裁定附表所示不動產及抵押權再為處分，以圖逃避抗告人之
    請求，爰依民事訴訟法第 532條規定，請求以現金或財團法
    人法律扶助基金會台中分會之保證書供擔保以代釋明，准許
    假處分等語。原法院審酌抗告人前揭主張業經提出台中地院
    97年度婚字第1022號判決影本、土地、建物登記簿謄本、起
    訴狀影本等件為證，爰依前揭法律規定，酌定如原裁定主文
    所示擔保准許之。
二、抗告意旨略以：原法院裁定未明酌定擔保金之標準，逕以
    系爭土地、建物、抵押權之價值核定本件之擔保金額，實屬
    過高。本件假處分擔保金額，衡量相對人因假處分所受損害
    之標準，應為推估本件假處分可能存續期間，及相對人於該
    推估期間內無法利用系爭土地、建物或抵押權之交換價值所
    減損之孳息（即法定利率年息5%計算之利息），相對人之土
    地、建物或抵押權之交換價值，不因假處分之存在而喪失，
    故無以該交換價值本身定抗告人應擔保金額之理，至為灼然
    ，是本件原裁定第 1項供擔保金額為以232,870元、第2項供
    擔金額應為366,667元、第3項供擔保金額應為78,210元為當
    ，爰請求廢棄原裁定主文第 1、2、3項關於命抗告人供擔保
    金額部分，改定擔保金額為前述所示等語。
三、按法院為附條件之假處分裁定，命於債權人供擔保後得為假
    處分，此項擔保係備賠償債務人所應受之損害（民事訴訟法
    第533條準用第526條第2項、第531條），故法院定此項擔保
    數額應斟酌標的物受假處分後，債務人不能利用或處分該標
    的物所受之損害額，或因供擔保所受之損害額為衡量之標準
    ，非以標的物之價值為依據，最高法院48年度台抗字第 142
    號、63年度台抗字第 142號判例意旨可資參照。又按最高法
    院48年台抗字第18號判例雖謂：「法院就債務人因假扣押或
    假處分所受損害，命債權人預供擔保者，其金額之多寡應如
    何認為相當，原屬於法院職權裁量之範圍，非當事人所可任
    意指摘」，惟抗告法院仍得依職權認定該擔保金是否相當，
    予以提高或降低之；且上開最高法院48年台抗字第18號判例
    係指法院已就債務人因假處分所應受之損害予以審酌之情形
    ，倘法院於命為假處分裁定前，就債務人因假處分所應受之
    損害情形，未加以調查審酌並說明，即裁定命供擔保，自屬
    違背法令，影響當事人之權利至巨，當事人非不得聲明不服
    。此與上開最高法院48年台抗字第18號判例之情形不同，自
    無該判例之適用（最高法院85年度台抗字第 381號、86年度
    台抗字第88號裁定意旨參照）。
  (一)經查，本件原法院未說明考量因素、計算標準及計算過程等
    即裁定本件附表一、附表二、附表三所示擔保金額分別為1,
    270,200元、200萬元、 426,600元，揆諸上開說明，已有未
    當。依抗告人於原法院為本件聲請時所提系爭土地第二類謄
    本影本，可知系爭土地於99年 1月之公告現值為每平方公尺
    14,600元、全部面積87平方公尺之公告現值為 1,270,200元
    （計算式：1460087＝0000000），故可推知原法院裁定之
    擔保金額應係以此為據。雖土地之公告現值往往較市價為低
    ，然仍可推知原法院裁定擔保金額係以本件假處分標的物即
    系爭土地之價值為依據（僅所認定之價值低於市價），揆諸
    上開說明，若僅以此為酌定擔保金額之衡量標準，亦有未恰
    ，準此，抗告人指摘原法院裁定本件擔保金額為不當，非無
    理由，相對人主張應以系爭土地之鑑定價格即 2,320,000元
    、系爭建物之市價 200萬元為供擔保金額，亦有不當。揆諸
    上開說明，自應由本院就相對人不能利用或處分系爭土地（
    或系爭）所受之損害額或因供擔保所受之損害額定之。
  (二)原裁定係禁止相對人楊勝合對於系爭土地為讓與、設定抵押
    、出租及其他一切處分行為，則相對人所受之損失無非係暫
    時無法就系爭房地為買賣等處分行為所發生之法定遲延利息
    損失，本院認應以抗告人若就上開買賣及移轉登記訴請確認
    無效或予撤銷，於本案訴訟確定前，通常程序之辦案期限 4
    年 4個月即52個月，作為相對人因本件假處分致生損害之期
    間（依司法院訂頒之各級法院辦案期限實施要點，民事事件
    辦案期限第一審為1年4個月、第二審為2年、第三審為1年，
    合計為52個月），並參考上開系爭土地公告現值、按法定利
    率年息百分之五計算相對人因本件假處分所可能遭受之損害
    ，較符公允，故本件抗告人應提供之擔保金額如下：
  1.附表一所示142-13地號土地部分：以 275,210元為適當（計
    算式為：公告地價14,600元/平方公尺87平方公尺5﹪
    【52/12】＝275,210元）。
  2.附表二所示抵押權部分：以 433,333元為適當（計算式為：
    2,000,000元5﹪【52/12】＝433,333元）
  3.附表三所示台中縣梧棲鎮○○街 102號建物部分：以92,430
    元為適當（計算式為：課稅現值 426,600元5﹪【52/12
    】＝92,430元）。
  (三)綜上所述，原法院以相當於系爭不動產價值及抵押權設定金
    額為供假處分擔保之金額，自有未洽，抗告意旨指摘原裁定
    供擔保金額部分不當，求予廢棄，為有理由。爰由本院另為
    裁定如主文第二項所示。
四、據上論結，本件抗告為有理由，爰依民事訴訟法第492條第2
    項前段、第95條、第78條，裁定如主文。
中    華    民    國    99    年    10    月    29    日
                民事第六庭    審判長法  官  袁再興
                                    法  官  盧江陽
                                    法  官  陳賢慧
以上正本係照原本作成。
再為抗告應以適用法規顯有錯誤為理由。
如提起再抗告者應於裁定送達後10日內向本院提出抗告理由狀（
須按照他造人數附具繕本）並繳納抗告裁判費新臺幣1,000元，
同時委任律師或具有律師資格之關係人為代理人。
                                    書記官  吳麗琴
中    華    民    國    99    年    11    月    2     日
                                                      Ｓ
【附表一】
┌──────────────┬──┬───────┬────┐
│    土    地    坐    落    │地目│面積(平方公尺)│權利範圍│
├──────────────┼──┼───────┼────┤
│台中縣梧棲鎮○○段142-13地號│ 建 │     87       │  全部  │
└──────────────┴──┴───────┴────┘
【附表二】
┌───┬───┬───────────┬──────┬────────┬────┐
│權利人│債務人│    收  件  字  號    │  登記日期  │   權 利 價 值  │權利範圍│
│      │      │                      │            │(擔保債權總金額)│        │
├───┼───┼───────────┼──────┼────────┼────┤
│楊維巖│楊勝合│台中縣清水地政事務所  │98年2月18日 │新台幣貳佰萬元  │  全部  │
│      │      │98年清登資字第20150號 │            │                │        │
└───┴───┴───────────┴──────┴────────┴────┘
【附表三】
┌──┬───────┬──────┬──────┬──────────┬────┐
│    │              │            │主要建築材料│ 建物面積(平方公尺) │        │
│建號│ 基 地 坐 落  │ 建 物 門 牌│、房屋層數及├────┬─────┤權利範圍│
│    │              │            │主要用途    │  三層  │附屬建物  │        │
├──┼───────┼──────┼──────┼────┼─────┼────┤
│885 │台中縣梧棲鎮忠│台中縣梧棲鎮│鋼筋混凝土  │139.96  │陽台11.24 │  全部  │
│    │孝段142-13地號│文心街102號 │3層，住家用 │        │          │        │
└──┴───────┴──────┴──────┴────┴─────┴────┘

司法院資訊處製作；財團法人民間司法改革基金會備份。
